臺灣高雄地方法院刑事判決　　　　　　　　　　　　　九十二年度自字第三六八號
　　自　訴　人　甲○○○
　　　　　　　　丙○○○
　　共　　　同
　　自訴代理人　郭一成律師
　　被　　　告　乙○○○
　　選任辯護人　王伊忱律師
　　　　　　　　陳景裕律師
　　　　　　　　鄭美玲律師
右列被告因殺人未遂案件，經自訴人提起自訴，本院判決如左：
    主  文
乙○○○傷害人之身體，處拘役伍拾伍日，如易科罰金，以參佰元折算壹日；又因過
失傷害人，處拘役參拾伍日，如易科罰金，以參佰元折算壹日。應執行拘役捌拾日，
如易科罰金，以參佰元折算壹日。
    事  實
一、乙○○○係甲○○○、丙○○○二人之兄長，丁○○○○斯係渠三人之母親，於
    民國九十二年八月九日凌晨一時許，在渠等高雄市鹽埕區○○○路二九九之二號
    住處，因乙○○○欲與丁○○○○斯查核其父之遺產帳目，甲○○○在旁要求丁○○○○斯不要理會乙○○○，乙○○○因而心生不滿，竟基於恐嚇危害安全及
    傷害之犯意，先在丁○○○○斯上址房間門口拿取美濃油紙傘一支持之毆打甲○○○頭後枕部（後腦杓）及甲○○○所伸出阻擋之左手，後再自上址客廳櫃子裡
    拿取剪刀一把持之作勢要刺甲○○○，並對甲○○○恫稱：「幹妳娘祖媽要給妳
    死」等加害生命之言詞，使甲○○○因而心生畏懼，丙○○○見狀為免發生意外
    ，上前欲搶下乙○○○手中之剪刀，乙○○○在與之拉扯時應注意手持剪刀揮舞
    及身型優勢會傷及近距離之人，竟疏於注意而不慎傷及丙○○○，因而使甲○○○受有左前臂瘀傷、頭痛合併頭暈之傷害，丙○○○受有右上肢瘀傷、左手第三
    指及第四指切割傷、前胸疼痛、左上臂疼痛之傷害。
二、案經自訴人甲○○○、丙○○○提起自訴。
    理  由
一、訊據被告乙○○○矢口否認有何上開傷害犯行，辯稱：伊未傷害甲○○○、丙○○○二人云云。經查：（一）右開犯罪事實，除經自訴人甲○○○指訴：當天（
    九十二年八月九日）晚上被告要向母親丁○○○○斯查帳，伊請母親不要理會，
    被告即持木棍（即美濃油紙傘）自後毆打伊後腦勺，伊伸出左手阻擋，被告還是
    繼續打，所以左手也有受傷，後來被告又去客廳拿剪刀作勢要刺伊，並罵粗話及
    稱「要給我死」，這時丙○○○從後面抱住被告，伊才跑去浴室躲起來等語、自
    訴人丙○○○指陳：當天（九十二年八月九日）晚上被告對母親說要查帳，甲○○○叫母親不要理會，被告就拿木棍（即美濃油紙傘）毆打甲○○○，後來又拿
    剪刀作勢要刺甲○○○，同時並說「幹你娘祖媽要給你死」，伊見狀就從後面抱
    住被告，拼命攔阻被告，其間手指被剪刀刺傷等語均詳，復據證人即被告及自訴
    人等之母親丁○○○○斯在庭結稱：九十二年八月九日凌晨一時許，被告要找伊
    查帳，伊不讓被告查，甲○○○在旁叫伊不要理會被告；被告在伊房間門口拿取
    木棍（即美濃油紙傘）一支直接毆打甲○○○；被告從客廳櫃子拿出剪刀要刺甲○○○，拿剪刀的手有舉起來，並對甲○○○說「幹妳娘祖媽要給妳死」（當時
    被告與甲○○○面對面，相隔約三十公分），丙○○○見狀即自被告後方抱住被
    告要搶剪刀，搶的時候被告的剪刀曾不小心刺到丙○○○等語，此外，復有診斷
    證明書二份等在卷可查。（二）雖證人丁○○○○斯所述關於被告係先持紙傘，
    抑或先持剪刀一節，與二位自訴人所陳之順序不符，然本院認為自訴人親身經歷
    被告施暴，其對於被告施暴之順序自較證人丁○○○○斯所陳為可採，況證人丁○○○○斯到院亦係先證：被告係先持紙傘，之後再持剪刀等語，及參以其眼見
    子女發生如此衝突，亦難期待對於情急下所記憶之被告施暴順序無顛倒可能，從
    而，尚難僅因其所陳被告施暴順序有誤，而遽認其他關於被告施暴細節之證言為
    不可採。（三）被告與自訴人丙○○○拉扯時，本應注意手持剪刀揮舞及身型優
    勢極易傷及近距離之人，竟其疏於注意，而在拉扯時傷及自訴人丙○○○，致自
    訴人丙○○○受有前開傷害，其間具有相當因果關係。綜上所述，被告前開所辯
    ，無非為臨訟推諉卸責之詞，不足採信，本件事證已臻明確，被告犯行，已堪認
    定，應依法論科。
二、核被告對自訴人甲○○○之所為，係犯刑法第二百七十七條第一項之傷害罪，及
    同法第三百零五條之恐嚇危害安全罪，其對自訴人丙○○○之所為，係犯刑法第
    二百八十四條第一項前段之過失傷害罪。自訴人認被告所為係犯刑法第二百七十
    一條第二項、第一項之殺人未遂罪嫌，無非係以被告持利剪與自訴人相向，並喊
    「幹妳娘祖媽要給妳死」等語，且以鋼製氧氣桶要砸自訴人甲○○○為其論據，
    惟按殺人未遂罪與普通傷害罪之區別，應以加害人有無殺意，即在下手時是否明
    知或預見足以致死而不違反其本意為斷，至於被害人受傷是否致命部位、傷勢之
    輕重、加害人所用之兇器為何雖可供認定有無殺意之參考，究不能據為絕對之標
    準，此有最高法院五十一年台上字第一二九一號判例意旨可循，經查，（一）本
    件被告怒氣爆發後傷害自訴人甲○○○所先持用之兇器係美濃油紙傘一支，除已
    述之如前外，並有證人丁○○○○斯提出到院之同款美濃油紙傘在案可佐（攝有
    相片附卷可參），然查該紙傘非堅硬之物實難致人於死，其持之行兇是否具有致
    自訴人甲○○○於死之故意，已非無疑。（二）被告嗣後雖另持前端尖銳之剪刀
    一把（攝有相片附卷可參）作勢要刺自訴人甲○○○，並恫稱「幹妳娘祖媽要給
    妳死」等語，然當時被告與自訴人甲○○○係面對面，相隔僅約三十公分，已如
    前述、被告眼睛「青拱拱（台語）」，此經證人丁○○○○斯證述在卷，顯然已
    處於盛怒狀態，又被告身高一百五十八公分、體重有八十公斤、身材壯碩，已經
    本院當庭勘驗無訛，若被告果欲殺害自訴人甲○○○，理當已經從容刺下，惟被
    告並未持以行兇，堪認被告手持剪刀作勢要刺自訴人甲○○○及所稱「幹妳娘祖
    媽要給妳死」之舉，僅意在恐嚇而非殺害自訴人甲○○○。（三）自訴人丙○○○雖自後抱住被告以圖攔阻被告行兇，然觀諸自訴人丙○○○身高一百六十六公
    分、體重僅五十公斤、身材瘦弱，此經本院勘驗無訛，與被告身型顯然相差甚遠
    ，此亦有當庭拍攝之對比照片五幀在卷可資參酌，是如被告持剪刀意在刺殺自訴
    人甲○○○，依自訴人丙○○○之體型，應無力阻礙被告，自訴人甲○○○豈有
    可能於自訴人丙○○○出手阻擋後毫髮未傷，從而，被告自始即無殺害自訴人甲○○○之意圖已明。（四）本件被告與自訴人甲○○○純係偶發衝突，事前並無
    深仇巨恨，復為兄妹關係，且事發當晚原本相約要由被告替自訴人甲○○○裝設
    假牙，此為自訴人甲○○○所不否認，均徵被告亦無置自訴人甲○○○於死地之
    理由。（五）另依證人丁○○○○斯、自訴人丙○○○所述，被告雖與自訴人丙○○○發生拉扯，但並無任何積極攻擊自訴人丙○○○之行為，核與被告所辯情
    節大致相符，再參以被告事發當時未與自訴人丙○○○發生任何爭執，亦難認被
    告有何殺害自訴人丙○○○之動機。（六）前開事發地點附近樓梯間固放有鋼製
    氧氣筒一個，此為被告及自訴人等所是認，然參以該鋼製氧氣筒係醫療用之大型
    鋼筒，此有照片一紙在卷可佐，被告顯難獨自持之以為兇器擊打自訴人甲○○○
    ，雖證人丁○○○○斯證述：有聽到鋼桶碰撞樓梯「咚、咚、咚」的聲音等語，
    及自訴人甲○○○所指：被告有拿鋼桶一節，亦僅能認定鋼桶確於爭執時掉下樓
    梯（事發地點均在樓上），而此應係被告盛怒之下推動鋼瓶洩憤所致，顯難因此
    即認被告有持之殺害自訴人甲○○○之故意。（七）綜上所述，被告無致自訴人
    二人於死之主觀犯意，自訴人認被告上開所為意在殺人，容有誤會，惟其基本事
    實同一，本院應予審理，並變更起訴法條。被告前開所犯傷害及恐嚇二罪間，有
    方法結果之牽連關係，應從一重之刑法第二百七十七條第一項傷害罪論處。被告
    所犯傷害罪與過失傷害罪二罪間，犯意個別，行為不同，應分論併罰。爰審酌被
    告犯罪之動機、目的、手段、智識程度、過失情節、與自訴人甲○○○、丙○○○分別為兄妹、兄弟關係、造成之危害，及犯後態度等一切情狀，量處如主文所
    示之刑，並諭知易科罰金之折算標準，且定其應執行之刑，及其易科罰金之折算
    標準。再被告行兇所用之美濃油紙傘及剪刀一把，均係證人丁○○○○斯所有，
    此經證人丁○○○○斯證述在卷，故不予沒收，併此敘明。
據上論斷，應依刑事訴訟法第三百四十三條、第二百九十九條第一項前段、第三百條
，刑法第二百七十七條第一項、第二百八十四條第一項前段、第三百零五條、第五十
五條、第五十一條第六款、第四十一條第一項前段，罰金罰鍰提高標準條例第一條前
段、第二項，判決如主文。
中      華      民      國    九十三    年      二      月     十六     日
                              臺灣高雄地方法院刑事第十四庭
                                  審判長法  官  李淑惠
                                        法  官  林俊寬
                                        法  官  黃呈熹
右正本證明與原本無異。
如不服本判決，應於判決送達後十日內，向本院提出上訴狀。
                                        書記官   梁瑜玲
中    華    民    國      九十三      年      二      月      十七      日
【附錄本判決論罪科刑法條】
中華民國刑法第二百七十七條
傷害人之身體或健康者，處三年以下有期徒刑、拘役或一千元以下罰金。
犯前項之罪因而致人於死者，處無期徒刑或七年以上有期徒刑；致重傷者
，處三年以上十年以下有期徒刑。
中華民國刑法第二百八十四條
因過失傷害人者，處六月以下有期徒刑、拘役或五百元以下罰金，致重傷
者，處一年以下有期徒刑、拘役或五百元以下罰金。
從事業務之人，因業務上之過失傷害人者，處一年以下有期徒刑、拘役或
一千元以下罰金，致重傷者，處三年以下有期徒刑、拘役或二千元以下罰
金。
中華民國刑法第三百零五條
以加害生命、身體、自由、名譽、財產之事，恐嚇他人致生危害於安全者
，處二年以下有期徒刑、拘役或三百元以下罰金。
